【裁判字號】    95,訴,926
【裁判日期】    950630
【裁判案由】    所有權移轉登記
【裁判全文】
臺灣板橋地方法院民事判決               95年度訴字第926號
原      告  甲○○
訴訟代理人  蔡惠琇律師
被      告  庚○○
            丙○○
            壬○○
兼上一人
訴訟代理人  辛○○
被      告  乙○○
            戊○○○
上一人
訴訟代理人  丁○○
被      告  己○○
上列當事人間請求所有權移轉登記事件，經本院於民國95年6 月
14日言詞辯論終結，判決如下：
    主  文
原告之訴駁回。
訴訟費用由原告負擔。
    事實及理由
一、被告丙○○、乙○○均未於言詞辯論期日到場，查皆無民事
    訴訟法第386 條所列各款情形，依原告之聲請，由其一造辯
    論而為判決。
二、原告起訴主張：緣被告7 人前分別向原告購買坐落台北縣新
    莊市○○段營盤邊小段28、28之2 、31之3 、35之52、35之
    242 、138 之3 地號土地暨其內「輔大世界」建物，門牌號
    碼分別為台北縣建國一路69之2 號4 樓（被告庚○○）；台
    北縣新莊市○○○路67號3 樓（被告丙○○）；台北縣新莊
    市○○○路69之2 號6 樓（被告壬○○）；台北縣新莊市○○○路69之2 號10樓（被告辛○○）；台北縣新莊市○○○
    路69號2 樓（被告乙○○）；台北縣新莊市○○○路61 號2
    樓（被告戊○○○）；台北縣新莊市○○○路61之1 號6 樓
    （被告己○○），但均未購買車位（其中平面車位應有部分
    為10000 分之50、機械車位應有部分為10000 分之25），實
    際上亦無車位使用。不料，最近原告發現被告7 人就共同使
    用部分之應有部分權利範圍登記竟各多出10000 分之25或10
    000 分之50不等，顯然有包括停車位應有部分在內。雖經原
    告說明並要求被告7 人移轉返還登記，惟被告雖承認卻或以
    麻煩云云不同意，因原告僅係地主出名代表人，為求內部帳
    務清楚，而不得不提起本訴。又關於被告己○○部分，因其
    已將上開所購得之房地出賣他人，惟就該部分停車位之買賣
    ，仍係無權處分，但因已回復不能，故乃請求不能回復之損
    失等語。爰就被告庚○○、丙○○、壬○○、辛○○、乙○○、戊○○○部分，依據民法第767 條規定請求，至被告己○○部分則依據民法不當得利之法律關係請求，並分別聲明
    求為判決：(一)被告庚○○、丙○○、壬○○、辛○○各應將
    坐落台北縣新莊市○○段585 建號共同使用部分權利範圍應
    有部分中1000 0分之25移轉為原告所有；(二)被告乙○○、戊○○○各應將坐落台北縣新莊市○○段585 建號共同使用部
    分權利範圍應有部分中10000 分之50移轉為原告所有；(三)被
    告己○○應給付原告新台幣（下同）12,971.5元，及自起訴
    狀繕本送達翌日起至清償日止，按年息百分之5 計算之利息
    。
三、被告丙○○、乙○○未於言詞辯論期日到場，亦未提出書狀
    作何聲明或陳述。被告庚○○、壬○○、辛○○則均以：當
    初一開始購買本件房地時，原係有購買停車位之部分，但後
    來因為原告所交付之房屋及停車位實際坪數有短少，與契約
    書及權狀之記載均不相符，為被告所發現，經與原告協調（
    原告方面係由訴外人陳榮坤即股東之一出面），其結果為停
    車位歸還不買，坪數不足部分不再計較，並由原告另退還價
    款30至50萬元不等，而當時亦有談到停車位回復登記一事，
    係因訴外人陳榮坤當場表示「太麻煩，且需花費近萬元代書
    費，才決定無須回復，算了」等語，方無後續的辦理等語，
    資為抗辯；被告戊○○○則以：當初購買本件房地時，係有
    購買1 個機械式停車位，車位價錢是算在買賣總價金裡等語
    置辯；另被告己○○則抗辯稱：伊當初購買本件房地時，確
    實沒有包括停車位，伊也不知道為什麼會有停車位的應有部
    分登記在伊名下，後來伊已經將本件房地轉賣第三人，因伊
    根本不知道有停車位應有部分登記在伊名下，所以在轉賣第
    三人時，亦無包括停車位部分，所以根本不可能有因為出賣
    停車位而獲利等語。
四、按法律行為可區分為債權行為與物權行為，而物權行為基於
    土地法第43條規定，所為之登記有絕對真實之公信力，除該
    登記原因（即物權行為本身）有無效或得撤銷情形，真正所
    有人對於登記名義人仍得為民法第767 條所有人之物上請求
    權之主張外，基於物權行為之獨立性與無因性，縱該為移轉
    之債權行為並不存在或有無效或得撤銷原因，該物權行為之
    效力亦不受影響，登記名義人仍取得該登記之物權。次按，
    所有人對於妨害其所有權者，得請求除去之，民法第767 條
    中段固有明文，惟其請求權主體，依該條條文規定，自須為
    所有人或依法得行使所有權之人，方屬適格。再者，主張法
    律關係存在之當事人，須就該法律關係發生所須具備之特別
    要件，負舉證之責任，亦有最高法院48年台上字第887 號判
    例意旨可資參照。準此，本件系爭停車位之應有部分既仍分
    別登記於被告庚○○、丙○○、壬○○、辛○○、乙○○、
    戊○○○等6 人名下，有原告所提出之建物登記第二類謄本
    在卷可按，則原告主張其仍為上開停車位應有部分之所有人
    ，而得依民法第767 條規定行使物上請求權之權利，基上說
    明，自應就其與被告庚○○、丙○○、壬○○、辛○○、乙○○、戊○○○等6 人間所為之物權移轉登記行為，有何無
    效原因或依法得撤銷情形，予以主張並舉證證明之。然原告
    既未有所主張，更未舉證證明，揆之首揭說明，自難認其主
    張仍為上開停車位應有部分之所有人云云為可採。從而，原
    告本於民法第767 條規定，對被告庚○○、丙○○、壬○○
    、辛○○、乙○○、戊○○○等6 人提起本件訴訟，顯屬無
    據，並無理由，應予駁回。
五、末者，按無法律上之原因而受利益，致他人受損害者，應返
    還其利益。雖有法律上之原因，而其後已不存在者，亦同。
    民法第179 條固亦有明文。惟不當得利之受領人，不知無法
    律上之原因，而其所受之利益已不存在者，免負返還或償還
    之責任，亦有同法第182 條第1 項規定可資為憑。查原告主
    張被告己○○於向原告購買本件房地之時，並無一併購買停
    車位，但卻有停車位應有部分之權利登記於其名下之事實，
    業據提出建物登記第二類謄本及台北縣新莊市○○○路59號
    至69號房屋公設比暨停車位公設比一覽表為證，且被告己○○對原告上開之主張亦不爭執，堪信為真，則被告己○○就
    該停車位之應有部分與原告間既無買賣之債權存在，自係屬
    無法律上之原因，取得不動產所有權而受利益，致原告受損
    害者，依前揭說明，原告本得依民法不當得利規定，請求被
    告己○○移轉該停車位應有部分之登記，以返還利益。惟，
    被告己○○於本件請求前，已將上開所購買之房地再轉賣予
    訴外人黃郁文，並已辦妥所有權移轉登記（包括停車位應有
    部分）等情，為兩造所不爭執，且有建物登記第二類謄本在
    卷可按，亦堪信為真，復參酌原告並不否認被告己○○自始
    均未佔用車位之情（見起訴狀第2 頁第3 段部分），是堪認
    被告己○○辯稱：伊不知道為何會有停車位應有部分登記於
    伊名下，亦無因出賣該停車位予訴外人黃郁文而更獲有利益
    等語，應屬事實。從而，被告己○○既係屬善意受領人，且
    該停車位應有部分已非仍登記於被告己○○之名下，而被告
    己○○亦無因出賣該停車位應有部分致另外獲有價金之給付
    ，自應認其所受利益已不存在，依首揭說明，被告己○○即
    免負返還或償還之責任。是原告請求被告己○○應返還按該
    停車位應有部分計算所得之價額即12,971.5元，亦同屬於法
    無據，併應予駁回。
六、綜上所述，原告本於民法第767 條之規定及同法第179 條不
    當得利之法律關係，提起本件訴訟，請求分別判決如聲明(一)
    、(二)、(三)項所示，皆屬無由，不應准許。
七、因本案事證已臻明確，兩造其餘主張、陳述及所提之證據，
    暨攻擊防禦方法，經本院審酌後，認均與本案之判斷結果無
    涉，毋庸再予一一論述，附此敘明。
八、結論：本件原告之訴為無理由，依民事訴訟法第385 條第1
    項前段、第78條，判決如主文。
中    華    民    國    95    年    6     月    30    日
                  民事第一庭    法  官  黃若美
以上正本係照原本作成
如對本判決上訴，須於判決送達後20日內向本院提出上訴狀
中    華    民    國    95    年    6     月    30    日
                                書記官  傅明華


司法院資訊處製作；財團法人民間司法改革基金會備份。
